臺灣新竹地方法院民事裁定  
110年度消債清字第39號
聲  請  人  
即債務人    顏淑芳  
代  理  人  林慶皇律師
相  對  人  
即債權人    遠東國際商業銀行股份有限公司


法定代理人  周添財  



相  對  人  
即債權人    第一商業銀行股份有限公司

法定代理人  邱月琴  
代  理  人  鄭俊煒  
相  對  人  
即債權人    國泰世華商業銀行股份有限公司

法定代理人  郭明鑑  


相  對  人  
即債權人    花旗(台灣)商業銀行股份有限公司


法定代理人  莫兆鴻  

代  理  人  陳正欽  


相  對  人  
即債權人    臺灣新光商業銀行股份有限公司

法定代理人  李增昌  
代  理  人  陳建富  
            蕭雅茹  
相  對  人  
即債權人    聯邦商業銀行股份有限公司


法定代理人  林鴻聯  

相  對  人  
即債權人    元大商業銀行股份有限公司

法定代理人  翁健    
代  理  人  黃勝豐  
相  對  人  
即債權人    永豐商業銀行股份有限公司

法定代理人  陳嘉賢  
相  對  人  
即債權人    玉山商業銀行股份有限公司


法定代理人  黃男州  

代  理  人  朱逸君  
相  對  人  
即債權人    凱基商業銀行股份有限公司


法定代理人  魏寶生  



相  對  人  
即債權人    星展(台灣)商業銀行股份有限公司


法定代理人  伍維洪  



相  對  人  
即債權人    台新國際商業銀行股份有限公司


法定代理人  吳東亮  

相  對  人  
即債權人    日盛國際商業銀行股份有限公司

法定代理人  黃錦瑭  


相  對  人  
即債權人    中國信託商業銀行股份有限公司


法定代理人  利明献  



相  對  人  
即債權人    新光行銷股份有限公司

法定代理人  李明新  
代  理  人  鄭穎聰  
上列當事人聲請消費者債務清理清算事件，本院裁定如下：
    主　文
債務人顏淑芳自中華民國一一一年一月十二日上午十一時起開始
清算程序。
命司法事務官進行本件清算程序。
    理　由
一、按債務人不能清償債務或有不能清償之虞者，得依本條例所
    定更生或清算程序，清理其債務；債務人對於金融機構負債
    務者，在聲請更生或清算前，應向最大債權金融機構請求協
    商債務清償方案，或向其住、居所地之法院或鄉、鎮、市、
    區調解委員會聲請債務清理之調解。協商或調解成立者，債
    務人不得聲請更生或清算。但因不可歸責於己之事由，致履
    行有困難者，不在此限，消費者債務清理條例（下稱：消債
    條例）第3條、第151條第1項、第7項分別定有明文。所謂「
    不可歸責於己之事由」，係指金融機構所定之協商條件過苛
    ，致債務人於清償協商金額後，即無法維持其基本生活，或
    債務人於履行協商條件期間，因非自願性失業、工作能力減
    損、減薪或其他非於協商成立時所能預期之事由，而致收入
    減少，或因扶養人數增加、債務人或其家人傷病或其他非於
    協商成立時所能預期之事由，而致支出增加等情事。次按法
    院開始清算程序之裁定，應載明其年、月、日、時，並即時
    發生效力；法院裁定開始更生或清算程序後，得命司法事務
    官進行更生或清算程序；必要時，得選任律師、會計師或其
    他適當之自然人或法人一人為監督人或管理人，亦為消債條
    例第83條第1項、第16條第1項所明定。
二、聲請意旨略以：
　　聲請人前有不能清償債務之情事，積欠債務總額新臺幣（下
    同）4,388,545元，聲請人前曾參與銀行公會債務協商，嗣
    陸續達成債務協商機制變更還款條件方案增補協議，110年1
    0月開始須繳納39,958元，聲請人顯無法負擔。為此，爰依
    消債條例請求裁定准許清算等語。
三、經查：
㈠、聲請人主張積欠債務總額4,388,545元，且於提出本件清算之
    聲請前，曾於95年間與渣打銀行成立前置協商，約定自95年
    5月15日起以每月38,500元、185期之方式攤還債務，嗣陸續
    於102年、104年、106年、108年變更債務協商還款條件，目
    前還款方案為自108年10月起，前24期每月還款6,000元，自
    110年10月起，第25期至106期每月還款39,958元（本院卷㈠
    第81-86頁）。有前置協商機制協議書、債務協商機制變更
    還款條件方案增補約據在卷可稽（本院卷第57-63、81-86頁
    ）。本件前置協商之還款方案雖仍在履約中，然依消債條例
    第151條第7項但書之規定，聲請人縱未毀諾，惟其如就協商
    還款方案之履行有困難，且係因不可歸責之事由所致者，仍
    可聲請本件清算，其聲請清算程序，本院自應審究聲請人是
    否符合「不可歸責於己之事由致履行有困難」之要件，並綜
    合聲請人目前全部收支及財產狀況，評估是否已不能維持符
    合人性尊嚴之最基本生活條件，而有「不能清償或不能清償
    之虞」等情。
㈡、聲請人陳稱目前無工作，曾短暫從事直銷，現無投保勞工保
    險，聲請人108年所得總額14,445元，109年所得總額9,547
    元，有本院依職權調查之勞工保險被保險人投保查詢資料及
    稅務電子閘門財產所得調件明細表在卷可稽（本院卷㈠第219
    -230頁、卷㈡第419-422頁），確實不足清償協商應還款金額
    ，足認聲請人係因不可歸責於己之事由致履行顯有重大困難
    而毀諾。
㈢、關於聲請人之財產收入及支出部分：聲請人名下除9筆與他人
    分別共有之房屋及土地、1筆個人保單、西元2005年出廠之
    汽車1輛、財產總額31,490元之股票、存款11,879元，別無
    其他財產，有聲請人之財產及收入狀況說明書、本院依職權
    調查聲請人之稅務電子閘門財產所得調件明細表、法務部—
    高額壽險資訊連結作業表在卷為證（本院卷㈠第23-24、213
    、219-230、347-390頁），是聲請人名下尚有可充清算財團
    分配之財產。聲請人陳稱因身體狀況沒有工作，沒有領取社
    會補助，有領100多萬元勞保退休金(103年9月26日退保  ，
    103年10月29日勞工保險局給付，見本院卷㈠第77頁)等語，
    有訊問筆錄附卷可佐（本院卷㈡第175-177頁）。又聲請人主
    張其每月必要生活支出為膳食費7,500元、交通費2,000元、
    雜支3,000元、電話費729元、醫療費12,200元。然查，就聲
    請人所主張每月生活必要支出，仍不得高於行政院衛生福利
    部公告110年度每人每月必要生活費用15,946元（110年度每
    月生活所必需〈必要生活費用〉數額一覽表，本院卷㈡第443頁
    ），則本件聲請人每月生活必要支出應為15,946元，洵堪認
    定。
㈣、綜上所述，聲請人主張其無法清償債務等語，以聲請人現無
    收入，扣除個人每月生活必要支出15,946元觀之，業已入不
    敷出，而無多餘金額可供還款。聲請人為49年次，現年61歲
    ，距法定強制退休年齡65歲僅剩4年，參酌聲請人因心血管
    疾病而不宜從事粗重或費力之工作，有國立臺灣大學醫學院
    附設醫院新竹臺大分院回函附卷可佐（本院卷㈡第179、401
    頁），聲請人確實難尋穩定收入之工作，審酌債權人陳報聲
    請人現積欠之債務為5,021,291元，其利息部分等仍持續增
    加中，聲請人顯有不能清償債務之情事存在。本件復查無聲
    請人有消債條例第6條第3項、第8條或第82條第2項所定駁回
    清算聲請之事由存在，則聲請人聲請清算，即屬於法有據，
    應依首揭規定開始清算程序，並命司法事務官進行本件清算
    程序。
四、爰裁定如主文。
中　　華　　民　　國　　111 　年　　1 　　月　　12　　日
                  民事第二庭    法　官　林麗玉
以上正本係照原本作成。
本件不得抗告。
中　　華　　民　　國　  111 　年　  1　　月　 　12　 日
                                書記官　郭春慧